臺灣屏東地方法院刑事判決　　　　　　　　　　　　　九十三年度訴字第二三二號
　　公　訴　人　臺灣屏東地方法院檢察署檢察官
　　被　　　告　丙○○
右列被告因偽造文書等案件，經檢察官提起公訴（九十二年度偵字第五○七五號），
被告就被訴事實為有罪之陳述，本院裁定行簡式審判程序，判決如左：
    主  文
丙○○共同連續違反不得使大陸地區人民非法進入臺灣地區之規定，處有期徒刑陸月
，如易科罰金，以佰元折算壹日。
    事  實
一、丙○○及甲○○（另行審結）為使大陸地區人民非法進入臺灣地區，乃共謀以假
    結婚真入境之方式使大陸地區人民非法進入臺灣地區，而於九十一年四月間，由
    丙○○在自由時報及民眾日報等報紙刊登廣告招攬單身男性，並以新臺幣五萬元
    及招待在大陸地區食宿之代價，徵得附表所示之戊○○、丁○○及乙○○（均已
    另行判決）同意前往大陸地區與附表所示之大陸地區人民林灼婷、徐美緣及魏小
    華辦理虛偽之結婚程序，丙○○及甲○○遂與戊○○、丁○○及乙○○共同基於
    使大陸地區人民非法進入臺灣地區之概括犯意聯絡，由丙○○安排戊○○、丁○○及乙○○於附表所示之時間搭機至大陸地區，再由甲○○安排戊○○、丁○○
    及乙○○與其所尋得有意前往臺灣地區之林灼婷、徐美緣及魏小華，於附表所示
    之時間、地點辦理虛偽之公證結婚登記。丙○○及甲○○復與戊○○、丁○○、
    乙○○、林灼婷、徐美緣及魏小華共同基於明知為不實之事項，而使公務員登載
    於職務上所掌之公文書並加以行使之概括犯意聯絡，於戊○○、丁○○及乙○○
    返台後，由戊○○、丁○○及乙○○分別持大陸地區核發之結婚證明書經財團法
    人海峽交流基金會（下稱海基會）認證後，再於附表所示之時間持前開不實之結
    婚證明書及海基會之認證證明書，至附表所示之戶政事務所，申請辦理結婚登記
    及身分證配偶欄之變更登記，復至附表所示之派出所，填具「大陸地區人民進入
    臺灣地區保證書」，分別致使該戶政事務所及派出所之該管公務員，將此不實事
    項登載於其等職務上所掌之資料，據以核發戶口名簿、國民身分證及大陸地區人
    民進入臺灣地區保證書簽註意見欄等公文書，足以生損害於戶政機關對於戶政管
    理及警察機關對於轄區居民管理之正確性。戊○○、丁○○及乙○○又分別委託
    不知情之代辦人員吳振宇及許雅芬或自行持前開登載不實之資料，向內政部警政
    署入出境管理局（下稱入出境管理局）以配偶來台探親為由，申請林灼婷、徐美
    緣及魏小華入境，使入出境管理局該管公務員將戊○○、丁○○、乙○○、林灼
    婷、徐美緣及魏小華等人假結婚之不實事項登載於大陸地區人民進入臺灣地區旅
    行證申請書下方記載核發情形之公文書上，並據以核發旅行證，足生損害於該局
    對於大陸地區人民入出境管理之正確性，且使林灼婷、徐美緣及魏小華順利陸續
    在附表所示之時間入境及離境。
二、案經屏東縣警察局內埔分局報請臺灣屏東地方法院檢察署檢察官偵查起訴。
    理  由
一、右揭事實，業據被告丙○○於警詢時、偵查中及本院審理時坦承不諱，核與同案
    被告甲○○於警詢時及同案被告戊○○、丁○○、乙○○於警詢時、偵查中及本
    院審理時供述之情節大致相符，並有流動人口登記聯單（林灼婷、徐美緣及魏小
    華，見警卷）、國人入出境端末查詢報表各六紙（戊○○、丁○○、乙○○、林
    灼婷、徐美緣及魏小華，見警卷及偵查卷第十六頁、第十七頁、第十八頁），戶
    籍謄本（見偵查卷第二四頁、第三○頁、第三八頁及第三九頁）、大陸地區人民
    進入臺灣地區旅行證申請書（見偵查卷第十九頁、第二五頁、第三一頁及第三四
    頁）、大陸地區人民進入台灣地區保證書各四紙（見偵查卷第二三頁、第二九頁
    、第三二頁及第三七頁）、結婚公證書（見偵查卷第二○頁、第二六頁及第三五
    頁）、海基會之認證證明書（見偵查卷第二一頁、第二七頁及第三六頁）各三紙
    及委託書（見偵查卷第二二頁及第二八頁）二紙在卷足憑，堪信被告上開自白確
    與事實相符，本件事證明確，被告犯行均堪予認定。
二、查被告丙○○行為後，臺灣地區與大陸地區人民關係條例業於九十二年十月二十
    九日修正公布，於同年月三十一日生效，比較新舊法之規定，以變更前之舊法對
    被告有利，依刑法第二條第一項但書之規定，自應適用裁判前之法律，即修正前
    臺灣地區與大陸地區人民關係條例之規定。是核被告所為，係違反修正前臺灣地
    區與大陸地區人民關係條例第十五條第一款不得使大陸地區人民非法進入臺灣地
    區之規定，而犯同條例第七十九條第一項之罪，及犯刑法第二百十六條、第二百
    十四條之行使使公務員登載不實文書罪。被告明知不實事項使公務員登載於職務
    上所掌之公文書之低度行為為行使之高度行為所吸收，不另論罪；被告與甲○○
    、戊○○、丁○○及乙○○間，就前開違反不得使大陸地區人民非法進入臺灣地
    區之犯行部分，及與甲○○、戊○○、丁○○、乙○○、林灼婷、徐美緣及魏小
    華就前開行使使公務員登載不實之文書犯行部分，互有犯意聯絡及行為分擔，均
    為共同正犯（其中戊○○部分係利用不知情之吳振宇、丁○○部分係利用不知情
    之許雅芬實施行使使公務員登載不實文書之行為，並均為間接正犯）；被告先後
    多次非法使大陸地區人民進入臺灣地區及行使使公務員登載不實文書犯行，時間
    緊接、犯罪構成要件相同，顯然基於概括犯意反覆為之，應依連續犯之規定論以
    一罪，並依法加重其刑；被告所犯前開二罪間，有方法目的之牽連關係，應從一
    重之臺灣地區與大陸地區人民關係條例第七十九條第一項之罪處斷。公訴意旨認
    被告涉犯臺灣地區與大陸地區人民關係條例第七十九條第二項之罪云云，惟按刑
    法上之常業犯，係以犯罪行為為生活之職業，恃之以維生，因之常業犯就其犯意
    而言，係以同一犯罪行為恃以維生之意思，反覆為之，具有同一不變犯意之連續
    性，就其犯罪行為客體內涵觀察，客觀上必須具有相當時間之連續性及可確定性
    ，足以為生活之職業，因之對於客觀上以偶發、短暫性未具有相當時間延續性及
    可能性之事件，作為犯罪行為客體內涵者，因犯罪行為客體內涵客觀上不具延續
    性及可確定性，既不足以為生活之職業，自不足恃之維生，而不能論以常業犯，
    最高法院著有九十三年度台上字第二七五二號判決可資參照，查本件被告丙○○
    僅於九十一年五月十日安排戊○○、丁○○及乙○○至大陸地區，欲與大陸地區
    女子辦理假結婚，惟因乙○○未尋得合適之對象遂再於同年九月三日安排乙○○
    至大陸地區辦理假結婚，嗣均未再為相同之犯行，是難認其有以犯本罪而恃以維
    生，反覆為之之意思，且其犯行客觀上亦無具有相當時間之連續性，公訴人據以
    起訴認被告係犯臺灣地區與大陸地區人民關係條例第七十九條第二項之罪，尚有
    未洽，惟所起訴之基本事實同一，起訴法條應予變更，併此敘明。爰審酌被告以
    假結婚之方法，使大陸女子非法入境臺灣，破壞本國對大陸地區人民入境臺灣之
    管制，危害非輕，惟犯後尚知坦承犯行、態度良好，及其犯罪之動機、目的、手
    段等一切情狀，量處如主文所示之刑，並諭知易科罰金之折算標準，以資懲儆。
據上論斷，應依刑事訴訟法第二百九十九條第一項前段、第二百七十三條之一第一項
、第三百條，修正前臺灣地區與大陸地區人民關係條例第十五條第一款、第七十九條
第一項，刑法第十一條前段、第二條第一項但書、第二十八條、第五十五條、第五十
六條、第二百十四條、第二百十六條、第四十一條第一項前段，罰金罰鍰提高標準條
例第一條前段、第二條，判決如主文。
本案經檢察官盧明軒到庭執行職務。
中      華      民      國      九十三      年     八     月     三     日
                                      臺灣屏東地方法院刑事第六庭
                                          法  官  林家聖
右正本證明與原本無異。
如不服本判決應於收受本判決送達後十日內向本院提出上訴書狀，其未敘述上訴理由
者，並得於提起上訴後十日內向本院補提理由書狀（均須按他造當事人之人數附繕本
 ）「切勿逕送上級法院」
                                          書記官   唐淑嫻
中      華      民      國      九十三      年     八     月     三     日
附錄本判決論罪科刑法條全文
臺灣地區與大陸地區人民關係條例第十五條（九十二年十月二十九日修正前條文）
左列行為不得為之：
一、使大陸地區人民非法進入臺灣地區。
二、招攬臺灣地區人民未經許可使之進入大陸地區。
三、使大陸地區人民在臺灣地區從事未經許可或與許可目的不符之活動。
四、僱用或留用大陸地區人民在臺灣地區從事未經許可或與許可範圍不符之工作。
五、居間介紹他人為前款之行為。
臺灣地區與大陸地區人民關係條例第七十九條（九十二年十月二十九日修正前條文）
違反第十五條第一款規定者，處五年以下有期徒刑、拘役或科或併科新台幣五十萬元
以下罰金。
以犯前項之罪為常業者，處一年以上七年以下有期徒刑，得併科新台幣一百萬元以下
罰金。
第一項之未遂犯罰之。
刑法第二百十四條：
明知為不實之事項，而使公務員登載於職務上所掌之公文書，足以生損害於公眾或他
人者，處三年以下有期徒刑、拘役或五百元以下罰金。
刑法第二百十六條：
行使第二百十條至第二百十五條之文書者，依偽造、變造文書或登載不實事項或使登
載不實事項之規定處斷。
